【裁判字號】    99,上訴,502
【裁判日期】    990326
【裁判案由】    違反毒品危害防制條例
【裁判全文】
臺灣高等法院高雄分院刑事判決         99年度上訴字第502號
上  訴  人
即  被  告  甲○○
上列上訴人因違反毒品危害防制條例案件，不服臺灣高雄地方法
院98年度審訴字第4838號中華民國99年1 月22日第一審判決（起
訴案號：臺灣高雄地方法院檢察署98年度毒偵字第6584、6917號
），提起上訴，本院判決如下：
     主  文
上訴駁回。
     理  由
一、按不服地方法院之第一審判決而上訴者，應向管轄第二審之
    高等法院為之。上訴書狀應敘述具體理由。上訴書狀未敘述
    上訴理由者，應於上訴期間屆滿後20日內補提理由書於原審
    法院，逾期未補提者，原審法院應定期間先命補正。第二審
    法院認為上訴書狀未敘述理由或上訴有第362 條前段之情形
    者，應以判決駁回之。但其情形可以補正而未經原審法院命
    其補正者，審判長應定期間先命補正。刑事訴訟法第361 條
    、第367 條，分別定有明文。所謂不服第一審判決之具體理
    由，必係依據卷內既有訴訟資料或提出新事證，指摘或表明
    第一審判決有何採證認事、用法或量刑等足以影響判決本旨
    之不當或違法，而構成應予撤銷之具體事由，始克當之（例
    如：依憑證據法則具體指出所採證據何以不具證據能力，或
    依憑卷證資料，明確指出所為證據證明力之判斷如何違背經
    驗、論理法則）；倘僅泛言原判決認定事實錯誤、違背法令
    、量刑失之過重或輕縱，而未依上揭意旨指出具體事由，或
    形式上雖已指出具體事由，然該事由縱使屬實，亦不足以認
    為原判決有何不當或違法者（例如：對不具有調查必要性之
    證據，法院未依聲請調查亦未說明理由，或援用證據不當，
    但除去該證據仍應為同一事實之認定），皆難謂係具體理由
    ，俾與第二審上訴制度旨在請求第二審法院撤銷、變更第一
    審不當或違法之判決，以實現個案救濟之立法目的相契合，
    並節制濫行上訴（最高法院97年度臺上字第892 號判決參照
    ）。是以上訴人之上訴書狀或補提之上訴理由書，雖有敘述
    上訴理由，惟並未具體敘述第一審判決有上述違法、不當情
    形，即與未敘述具體理由無異，其所為上訴，即不符合上訴
    之法定要件。
二、本件上訴人即被告甲○○因違反毒品危害防制條例案件，經
    原審依毒品危害防制條例第10條第1 項、第2 項及刑法第47
    條第1 項、第51條第5 款之規定，認被告分別施用第一、二
    級毒品，觸犯毒品危害防制條例第10條第1 項、第2 項之施
    用第一、二級毒品罪，並依累犯規定各加重其刑，復審酌被
    告前因施用毒品案件，經觀察、勒戒後，又涉犯施用毒品罪
    ，經法院判刑確定，仍不知悛悔，再為本件施用毒品犯行，
    足以戕害其身心，亦間接影響社會治安，應使被告暫離毒品
    之誘惑，復參酌檢察官之求刑及犯後坦承施用第一、二級毒
    品犯行等一切情狀，各量處有期徒刑1 年、6 月，並定應執
    行有期徒刑1 年2 月，已詳敘所憑之證據與認定之理由，所
    為論敘，經核並無違背經驗法則或論理法則，量刑亦屬允當
    。
三、被告於民國99年2 月4 日收受判決後，於同年月11日具狀向
    原審法院提起上訴，上訴理由謂：其於90年間因各犯施用第
    一、二級毒品罪，經裁定觀察、勒戒及強制戒治後，又於92
    年間因毒品及偽造文書等案件被判處徒刑，並送強制戒治，
    於92年12月23日戒治完畢後，迄至98年9 月30日再犯本件施
    用毒品案件，顯係5 年後再犯，原審未察，逕為科刑判決，
    復未於判決載明其尿液所含甲基安非他命之濃度，且就其所
    犯施用第二級毒品罪所處有期徒刑6 月部分亦未諭知可以易
    科罰金，均有未恰云云。
四、經查：
(一)、被告前於90年1 月間因施用毒品案件，經送觀察勒戒後，認
    無繼續施用毒品之傾向，經臺灣高雄地方法院檢察署檢察官
    於90年2 月6 日以90年度毒偵字第717 號為不起訴處分確定
    ，其於該不起訴處分確定後5 年內，再犯施用第一、二級毒
    品罪，經原審法院以90年度毒聲字第2788號裁定送勒戒處所
    觀察、勒戒後，認有繼續施用毒品傾向，以91年毒聲字第80
    號裁定令入戒治處所施以強制戒治（於91年6 月12日執畢）
    ，並判處應執行有期徒刑1 年2 月確定後，復於92年間因施
    用第一、二級毒品，經原審法院以92年度訴字第1461號判處
    應執行有期徒刑1 年4 月確定，並裁定送強制戒治，於92年
    12月24日因停止戒治處分出監等情，有臺灣高等法院被告前
    案紀錄表在卷可憑（本院卷第14-23 頁），足見被告於「初
    犯」經觀察、勒戒後，曾於5 年內再犯，經依法追訴處罰，
    本案已屬3 犯以上，與毒品危害防制條例第20條第3 項「5
    年後再犯」之情形有別，且因已於「5 年內再犯」，顯見其
    再犯率甚高，原實施之觀察、勒戒，已無法收其實效，而無
    5 年戒斷期之存在，自無再經觀察、勒戒或強制戒治之必要
    ，故原審依檢察官起訴予以科刑判決，即無不合。
(二)、又被告於原審業已坦承本件施用第一、二級毒品犯行（原審
    卷第28、37頁），復有高雄市立凱旋醫院98年10月26日濫用
    藥物尿液檢驗報告（甲基安非他命濃度27242ng/ml）及高雄
    市政府警察局刑警大隊偵辦違反毒品案尿液採證代碼對照表
    在卷可憑（98年度偵字第6584號卷第13頁及警卷第59頁），
    此部分事實，亦可認定。
(三)、按數罪併罰中之一罪，依刑法規定得易科罰金，若因與不得
    易科之他罪併合處罰結果而不得易科罰金時，原所易科部分
    所處之刑，自亦無庸為易科折算標準之記載，故被告主張原
    判決關於其施用第二級毒品所處有期徒刑6 月部分，未予諭
    知易科罰金云云，容有誤會，一併敘明。
五、綜上所述，被告空言指摘原判決有其所指不當之處云云，顯
    未敘述具體理由。被告既未依據卷內既有訴訟資料或提出新
    事證，指摘或表明第一審判決有何採證認事、用法或量刑等
    足以影響判決本旨之不當或違法，而構成應予撤銷之具體事
    由，按之上開規定，被告之上訴顯屬違背法律上之程式，應
    由本院依同法第367 條前段、第372 條規定，不經言詞辯論
    逕行判決如主文。
中    華    民    國    99    年    3     月    26    日
                  刑事第三庭  審判長法  官   莊崑山
                                    法  官   莊松泉
                                    法  官   唐照明
以上正本證明與原本無異。
如不服本判決應於收受本判決後10日內向本院提出上訴書狀，其
未敘述上訴理由者，並得於提起上訴後10日內向本院補提理由書
狀（均須按他造當事人之人數附繕本）「切勿逕送上級法院」。
中    華    民    國    99    年    3     月    26    日
                                    書記官   黃琳群

司法院資訊處製作；財團法人民間司法改革基金會備份。
